臺灣板橋地方法院刑事裁定　　　　　　94年度交聲字第1795號
原處分機關　交通部公路總局臺北區監理所
異　議　人
即受處分人　甲○○
　　　　　　　　　　　2樓
上列異議人因違反道路交通管理處罰條例案件，對於交通部公路
總局臺北區監理所於中華民國94年9 月2 日所為之裁決（原處分
案號：北監自裁字第裁40-C00000000號）聲明異議，本院裁定如
下：
    主  文
異議駁回。
　　理  由
一、原處分機關略以：異議人即受處分人甲○○於民國94年6 月
    10日13時53分，駕駛車號HM-1237 號自用小客車，沿臺北縣
    鶯歌鎮○○○路往重慶街方向行駛，行經重慶街90號路口，
    欲右轉重慶街往國慶街方向行駛之際，適孫月娥騎乘車號AJ
    V-183 號重型機車沿重慶街往育英街方向直行而行經該路口
    ，甲○○本應注意轉彎車應讓直行車先行，竟疏未注意，以
    致其所駕之自用小客車左前車頭與孫月娥所騎之重型機車車
    頭發生碰撞，因認受處分人有「轉彎車未讓直行車先行」之
    違規，嗣經警於94年7 月7 日填製臺北縣政府警察局北縣警
    交字第C00000000 號舉發違反道路交通管理事件通知單舉發
    ，並經原處分機關於94年9 月2 日以北監自裁字第裁40-C00
    000000號違反道路交通管理事件裁決書依道路交通管理處罰
    條例第48條第6 款（贅載第1 項）規定，裁處罰鍰新臺幣
    900 元，並依同條例第63條第1 項規定記違規點數共1 點之
    處分。
二、異議意旨略以：伊所駕車輛於前開時地，與孫月娥騎乘之車
    號AJV-183 號機車發生交通事故，乃屬事實，理應受罰，絕
    無異議。惟臺北縣政府警察局交通隊交安組以「轉彎車不讓
    直行車先行」舉發違規事實，並不公正，且與實際事故情形
    不符，因該路段乃係Ｔ型路口，路口旁皆停有車輛，相當狹
    窄，故伊車速緩慢，轉彎時已看見車號AJV-183 號機車約在
    伊車輛前方10至15公尺處，即立刻煞車停住，該機車則因當
    時下雨路面濕滑（該處路面為磁磚材質），該機車亦煞車，
    隨後就失去平衡傾斜而滑倒，並向前滑行撞擊伊車輛後再卡
    入車底，是伊車輛當時係處於停止狀態，並無違規，為此聲
    明異議，請求撤銷原處分云云。
三、按汽車行駛至交岔路口，轉彎車應讓直行車先行，道路交通
    安全規則第102 條第1 項第6 款定有明文。次按汽車駕駛人
    轉彎時，有轉彎車不讓直行車先行者，處銀元200 元以上60
    0 元以下罰鍰；又汽車駕駛人有下列所列條款之一者，除依
    原條款處罰鍰外，並予記點：1.道路交通管理處罰條例第33
    條、第38條第1 項、第40條第1 項、第45條、第47條第1 款
    至第4 款、第48條、第49條或第60條第1 項、第2 項第1 款
    至第3 款情形之一者，各記違規點數1 點，道路交通管理處
    罰條例第48條第6 款、第63條第1 項第1 款分別定有明文。
四、經查：
  (一)原舉發機關以異議人於94年6 月10日13時53分許，駕駛車號
    HM-1237 號自用小客車，行經臺北縣鶯歌鎮○○街90號路口
    時，因轉彎車未讓直行車先行之違反道路交通安全規則第10
    2 條第1 項第6 款之行為製單舉發之情，有臺北縣政府警察
    局北縣警交字第C00000000 號舉發違反道路交通管理事件通
    知單1 紙在卷可稽（見本院卷第11頁），並經本院依職權向
    臺北縣政府警察局三峽分局調閱本件車禍之相關處理資料1
    份存卷足參（見本院卷第25至54頁）。
  (二)又觀諸本件交通事故發生後警方拍攝之現場照片，堪認肇事
    後，異議人所駕之車號HM-1237 號自用小客車係停在臺北縣
    鶯歌鎮○○街90號前之路口上，其車身與其欲右轉駛入之重
    慶街街道並未平行，仍處於轉彎之情形，另孫月娥所騎乘之
    車號AJV-183 號重型機車之車頭則係完全卡入異議人所駕車
    輛之左前保險桿下之情，有現場照片16幀附卷可稽（見本院
    卷第37至44頁），足見二車發生碰撞之位置係在該Ｔ型路口
    上，且斯時異議人之車輛尚未完成右轉彎之途徑。再參酌異
    議人於聲明異議狀自稱：「轉彎時已看見機車（AJV-183 ）
    約在本車前方10至15公尺處」等語（見本院卷第4 頁倒數第
    3 、4 行），顯見異議人於進行右轉彎之時，即已發現右前
    方孫月娥直行之機車，猶未禮讓孫月娥直行之機車先行，益
    徵本件車禍係因異議人駕車貿然右轉，未讓直行車先行，致
    屬於直行車之孫月娥煞車不及遭異議人所駕車輛撞擊無疑，
    是異議人確有轉彎車未讓直行車先行之違規行為，洵堪認定
    。
  (三)異議人雖辯稱：伊當時車輛已完全停住，係孫月娥自行滑倒
    後滑行撞擊異議人之車輛云云。惟查，孫月娥所騎乘機車之
    車頭係完全卡入異議人車輛之左保險桿下方，有現場照片在
    卷足參（見本院卷第37至44、52頁），並參以被害人孫月娥
    證稱：因對方壓住我的腿上等情（見本院卷第31頁反面），
    此亦經異議人於警詢時供稱無誤（見本院卷第33頁反面），
    可知本件碰撞發生時，孫月娥係連車帶人卡入異議人車輛之
    左前保險桿下方；再依孫月娥因此所受右股骨粉碎性骨折、
    右肱骨骨折、左膝深部撕裂傷合併韌帶斷裂等傷害，亦有診
    斷證明書1 紙佐卷可考（見本院卷第52頁），足見當時撞擊
    力道之大，始造成機車騎士孫月娥連車帶人卡於異議人車輛
    之左前保險桿下而無法動彈之情。苟如異議人所言其車輛係
    處於停止狀態，則何以造成如此大之撞擊？足徵異議人所辯
    與常情不符，至異議人當時所搭載之友人許迪捷雖亦陳稱：
    我們一轉彎過來就停住，約10至20公尺達處對方重機車往育
    英街方向就滑倒云云，既與常情相悖，顯係附和異議人之詞
    ，同無可採。
五、綜上所述，本件異議人交通違規之事證明確，其上開所辯不
    足採信。從而，原處分機關依據道路交通管理處罰條例第48
    條第6 款（裁決書贅載第1 項）規定，裁處罰鍰新臺幣900
    元，並依同條例第63條第1 項記違規點數共1 點之處分，於
    法核無不合。本件異議為無理由，應予駁回。
據上論斷，應依道路交通管理處罰條例第87條第2 項，道路交通
案件處理辦法第19條，裁定如主文。
中　　華　　民　　國　　94　　年　　11　　月　　3 　　日
                  交通法庭      法　官  鄧雅心
以上正本證明與原本無異。
如不服本裁定，應於送達後5日內，向本院提出抗告狀。
                                書記官　黃美雲
中　　華　　民　　國　　94　　年　　11　　月　　3　　日
